臺灣臺北地方法院簡易民事判決
111年度北簡字第3432號
原      告  許家銘  

被      告  黃偉哲  

訴訟代理人  胡林凱律師
上列當事人間請求確認本票債權不存在事件，本院於民國一百一
十一年八月二十五日言詞辯論終結，判決如下︰
    主    文
原告之訴駁回。
訴訟費用新臺幣參仟柒佰伍拾元由原告負擔。
    事    實
甲、原告方面：
一、聲明：確認被告所持有如附表所示之本票（下合稱系爭本票
    ）債權對原告不存在。
二、陳述略稱：
  ㈠本件系爭債務與原告並無相關，原告並不認識被告黃偉哲。
    系爭債務之債務人係原告哥哥即證人許家豪，原告當時簽發
    系爭本票係因證人許家豪致電予原告要原告到某地點，到達
    後就看到四名訴外人過來詢問原告是否為證人許家豪之弟弟
    ，原告回答後四名訴外人即拿出本票要求原告簽發，原告因
    證人許家豪被押，迫於無奈只好簽發系爭本票，事後沒有報
    警係因擔心家人安危，故而選擇隱瞞，系爭本票係因原告遭
    人脅迫所簽發，並非基於自己的意識，原告也沒有欠被告系
    爭本票所示之金額，爰依確認本票債權不存在之法律關係提
    起本件訴訟。
　㈡原告主張係遭受脅迫簽發系爭本票，不是個人的意願，除證
    人許家豪所言以外並無其他證明，對證人許家豪之證言沒有
    意見。對臺灣新竹地方法院（下稱新竹地院）一○九年度司
    票字第一七七○號本票裁定卷、本院一○九年度司票字第二一
    九九九號本票裁定卷、新竹地院一一一年度司執助字第二五
    六號卷有意見，原告不承認這個本票。
三、證據：聲請傳喚證人許家豪，並提出聲請狀影本一件為證。
乙、被告方面：被告未於最後言詞辯論期日到場，前曾到庭聲明
    陳述如下：
一、聲明：原告之訴駁回。
二、陳述略稱：
  ㈠關於原告之請求，原告與證人許家豪所述均無理由。被告與
    證人許家豪前分別於一百零六年十二月十日、一百零七年九
    月八日、一百零八年七月二十一日定有消費借貸契約，由被
    告分別以現金及匯款方式借予證人許家豪共計七十五萬元，
    原告為證人許家豪之連帶債務人，亦與其共同開立系爭本票
    予被告，以供上開債權之擔保，有消費借貸契約書、系爭本
    票影本可證。
  ㈡本件原告主張其係為被告脅迫而簽發系爭本票，舉證責任應
    由原告負擔，惟其僅聲請傳喚其兄即證人許家豪（主債務人
    ）出庭作證，未提供任何客觀之有利物證，證明力有待商榷
    ，且亦為被告所否認，故原告難謂已盡舉證責任，應為不利
    於原告之認定。
三、證據：提出消費借貸契約書影本三件及系爭本票影本一件為
    證。
甲、本院依職權調閱本院一○九年度司票字第二一九九九號卷、
    新竹地院一○九年度司票字第一七七○號卷及新竹地院一一一
    年度司執助字第二五六號卷。
    理    由
一、程序方面：
  ㈠按「本於票據有所請求而涉訟者，得由票據付款地之法院管
    轄。」，民事訴訟法第十二條定有明文。經查，本件原告訴
    請確認本票債權不存在訴訟，系爭本票記載付款地為臺北市
    信義區，屬本院轄區，故本院具有管轄權。  
  ㈡次按確認法律關係之訴，非原告有即受確認判決之法律上利
    益者，不得提起之，民事訴訟法第二百四十七條第一項定有
    明文。所謂即受確認判決之法律上利益，係指法律關係之存
    否不明確，原告主觀上認其在法律上之地位有不安之狀態存
    在，且此種不安之狀態，能以確認判決將之除去者而言（最
    高法院五十二年台上字第一二四○號裁判意旨參照）。經查
    ，本件系爭本票業經被告持以聲請本票裁定，經本院以一○
    九年度司票字第二一九九九號本票裁定准予強制執行在案，
    業經本院依職權調閱本院一○九年度司票字第二一九九九號
    民事卷查明無訛，原告主張系爭本票係基於受脅迫而簽發，
    以排除遭被告以前揭裁定主張本票債權之不安狀態，具有確
    認利益，程序並無不合。
　㈢本件被告經合法通知未於最後言詞辯論期日到場，核無民事
    訴訟法第三百八十六條所列各款情形，應依職權由原告一造
    辯論而為判決。　
二、原告主張意旨略以：本件系爭債務與原告並無相關，系爭本
    票係因遭人脅迫所簽發，原告沒有欠被告系爭本票所示之金
    額，爰依據確認本票債權不存在之法律關係提起本件訴訟等
    語。被告答辯意旨則以：被告與證人許家豪前分別於一百零
    六年十二月十日、一百零七年九月八日、一百零八年七月二
    十一日定有消費借貸契約，由被告分別以現金及匯款方式借
    予證人許家豪共計七十五萬元，原告為證人許家豪之連帶債
    務人，原告主張其係為被告脅迫而簽發系爭本票，舉證責任
    應由原告負擔，惟其僅聲請傳喚證人許家豪作證，難謂原告
    已盡舉證責任等語置辯。兩造對於原告親自簽發系爭本票並
    無爭執，兩造爭執重點在於：原告是否遭受被告脅迫而簽發
    系爭本票？原告得否以遭受脅迫而主張被告對原告之本票債
    權不存在？爰說明如后。　
三、按民法第九十二條規定所謂因被脅迫而為意思表示，係指因
    相對人或第三人以不法危害之言語或舉動加諸表意人，使其
    心生恐怖，致為意思表示而言，最高法院八十七年度台上字
    第二一七三號判決參照。次按當事人主張有利於己之事實者
    ，就其事實有舉證之責任，民事訴訟法第二百七十七條前段
    定有明文。再按當事人主張其意思表示係因被詐欺或脅迫而
    為之者，應就其被詐欺或被脅迫之事實，負舉證之責任，最
    高法院二十一年上字第二○一○號裁判意旨參照。復按票據行
    為，為不要因行為，票據上之權利義務，悉依票上所載文義
    定之，與其基礎之原因關係各自獨立，執票人不負證明關於
    給付原因之責任，如票據債務人主張執票人取得票據出於惡
    意或詐欺、脅迫時，則應由該債務人負舉證之責，最高法院
    九十七年度臺上字第二二四二號判決意旨參照。末按民事訴
    訟如係由原告主張權利者，應先由原告負舉證之責，若原告
    先不能舉證，以證實自己主張之事實為真實，則被告就其抗
    辯事實即令不能舉證，或其所舉證據尚有疵累，亦應駁回原
    告之請求，最高法院十七年上字第九一七號裁判意旨參照。
四、經查：㈠原告主張被告脅迫簽發系爭本票，聲請傳訊證人許
    家豪為證，證人許家豪於本院一百一十一年六月三十日言詞
    辯論期日證稱，當時其居住新竹縣○○市○○街○○○號三樓，某
    日中午左右有三個人叫其下樓，先到附近咖啡廳的門口，商
    討其與被告間之債務問題，當時該三人本來要其簽六十萬元
    的本票，但其有還二十五萬元，三個人裡面還有一個人拉黃
    偉哲問為什麼還二十五萬元沒有講，簽本票是在原告上班處
    旁的一個公園，對方稱沒有保證人就不讓其走，其遭言語恐
    嚇沒有去報案等語（參本院卷第五十三頁至第五十五頁）；
    ㈡原告自承其所稱遭受脅迫簽發系爭本票一事，除證人許家
    豪所言以外並無其他證明，然縱使依據證人許家豪之證言，
    其自己主動願意由住家三樓下樓，至附近咖啡廳門口協商積
    欠債務事宜，本票金額並係依實際積欠金額簽發，找原告共
    同簽發系爭本票之地點，又係原告上班處旁的公園，屬一般
    公共場所，事後原告及證人又沒有報案，則綜合此等情狀，
    原告為擔保證人許家豪積欠被告之債務而擔任系爭本票之共
    同發票人，即難認本件系爭債務與原告並無相關，縱使原告
    未必心甘情願，但並無法證明在公園大庭廣眾之下，被告有
    何脅迫原告必須共同簽發系爭本票之事實；㈢基上，原告空
    言主張遭脅迫而共同簽發系爭本票，所舉證人許家豪不足以
    證明遭受脅迫之事實，復未能就其前揭主張提出其他證據以
    實其說，揆諸前揭最高法院裁判意旨所示之見解，難認原告
    已盡其舉證責任，原告主張受脅迫乙節自難採信，原告自不
    得以遭受脅迫而主張被告對原告之本票債權不存在。
五、綜上所述，原告以遭受脅迫共同簽發系爭本票為由，訴請確
    認被告執有系爭本票之本票債權不存在，其請求為無理由，
    不應准許，應予駁回。
六、本件訴訟費用額，依後附計算書確定如主文所示金額。
七、本件事證已臻明確，兩造其餘攻擊防禦方法，於本判決結果
    不生影響，爰不一一論述，併此敘明。
八、據上論結，原告之訴為無理由，依民事訴訟法第四百三十三
    條之三、第七十八條，判決如主文。
中　　華　　民　　國　　111 　年　　9 　　月　　22　　日
                              臺北簡易庭
                              法      官  文衍正
以上正本係照原本作成。
如對本判決不服，須於判決送達後二十日內向本庭（臺北市重慶
南路一段一百二十六巷一號）提出上訴狀。（須按他造當事人之
人數附繕本）。如委任律師提起上訴者，應一併繳納上訴審裁判
費。
中　　華　　民　　國　　111 　年　　9 　　月　　22　　日
                              書  記  官  高秋芬
訴訟費用計算書：
項        目             金  額（新臺幣）        備  註 
第一審裁判費　　           3,750元
合　　　　計　　     　    3,750元 

附表：
編號    發票日   （民國）  票面金額 （新臺幣）  到期日及利息起算日      （民國）    票據號碼 1 107年7月21日  25,000元      108年6月15日   CR00000000 2 107年7月21日  25,000元      109年3月15日   CR00000000 3 107年7月21日  25,000元      109年1月15日   CR00000000 4 107年7月21日  25,000元      109年2月15日   CR00000000 5 107年7月21日  25,000元      109年4月15日   CR00000000 6  107年7月21日  25,000元      109年5月15日   CR00000000 7 107年7月21日  25,000元      109年6月15日   CR00000000 8 107年7月21日  25,000元      109年7月15日   CR00000000 9 107年7月21日  25,000元     108年10月15日   CR00000000 10 107年7月21日  25,000元     108年11月15日   CR00000000 11 107年7月21日  25,000元     108年12月15日   CR00000000 12 107年7月21日  25,000元      108年7月15日   CR00000000 13 107年7月21日  25,000元      108年8月15日   CR00000000 14 107年7月21日  25,000元      108年9月15日   CR00000000